【裁判字號】    90,上訴,681
【裁判日期】    900613
【裁判案由】    違反著作權法
【裁判全文】
臺灣高等法院臺南分院刑事判決          九十年度上訴字第六八一號      潛
      上  訴  人  臺灣臺南地方法院檢察署檢察官
      上  訴  人
      即  被  告  甲  ○  ○
右列上訴人因被告違反著作權法案件，不服臺灣臺南地方法院八十九年度訴字第一○
三八號中華民國九十年三月九日第一審判決（起訴案號：臺灣臺南地方法院檢察署八
十九年度偵續二字第二號），提起上訴，本院判決如左：
      主      文
原判決撤銷。
甲○○以明知為侵害著作權之物意圖營利而交付之方法侵害他人之著作權，並以之為
常業，處有期徒刑壹年貳月。緩刑肆年。
扣案如附表一所示仿冒新力公司光碟片壹拾柒片、如附表二所示仿冒卡波光公司光碟
片貳拾肆片、如附表三所示仿冒西雅公司光碟片壹拾肆片、遊戲目錄貳本、進貨單肆
本均沒收。
      事      實
一、甲○○係設於臺南市○○路五十九號「一加十一模型玩具店」之負責人，明知(1)
    「ＰｌａｙＳｔａｔｉｏｎ」、「ＰＳ」之商標圖樣（如附件一、二）均係日商
    新力電腦娛樂股份有限公司（下稱新力公司）向經濟部中央標準局（現已改制為
    智慧財產局）註冊取得商標專用權，註冊號數為第00000000號、第00
    000000號商標，並指定使用於電腦、錄有電腦程式之卡帶、磁碟、光碟、
    卡匣等商品，專用期限自民國（下同）八十四年三月一日起至九十四年二月二十
    八止、八十五年三月十六日起至九十五年三月十五日止。且新力公司所發行如附
    表一所示之遊戲光碟軟體係該公司享有著作權之電腦程式著作，非經該公司之同
    意或授權，不得意圖營利而交付。(2)「ＳＥＧＡ」之商標圖樣（如附件三）為西
    雅企業股份有限公司（以下簡稱西雅公司）向經濟部中央標準局（現已改制為智
    慧財產局）註冊取得商標專用權，註冊號數為第00000000號商標，並指
    定使用於錄影帶、錄影碟、電腦、電視遊樂器等商品，專用期間自八十六年一月
    十六日起至九十三年六月三十日止。且西雅公司所發行如附表三所示之遊戲光碟
    軟體係該公司享有著作權之電腦程式著作，非經該公司之同意或授權，不得意圖
    營利而交付。(3)如附表二所示之遊戲軟體依序為卡波光股份有限公司（下稱卡波
    光公司）開發享有著作權之電腦程式著作，非經該公司擁有著作權公司之同意或
    授權，不得意圖營利而交付。且明知周文賢所販售如附表一至三所示之遊戲光碟
    片，乃係未經著作權人新力公司、卡波光公司、西雅公司之同意或授權，擅自以
    重製之方法侵害其著作權之物，竟基於以意圖營利而交付之侵害他人著作權為常
    業之犯意，自民國（下同）八十七年三月間某日起，在上址多次向周文賢以每片
    新台幣（下同）三十元之價格販入後，在上址意圖販賣、散布而陳列，並意圖營
    利而以每片五十至六十元不等之價格販賣交付予不特定人牟利，侵害上開公司之
    著作權，並以之為常業。嗣於八十七年六月二十四日十三時四十五分許，為警持
    檢察官所簽發之搜索票當場查獲，並扣得如附表一所示仿冒新力公司光碟片十七
    片，如附表二所示仿冒卡波光公司光碟片二十四片，如附表三所示仿冒西雅公司
    光碟片十四片及甲○○所有供不特定客人挑選仿冒光碟片所用之遊戲目錄二本、
    向周文賢進貨用之進貨單四本。
二、案經被害人新力公司、思奎爾公司、西雅公司訴由臺南縣警察局佳里分局報請臺
    灣臺南地方法院檢察署檢察官偵查起訴。
      理      由
一、前揭被告於上址陳列、販賣扣案之仿冒盜版告訴人享有著作權之光碟片並以之維
    生之事實，迭據被告甲○○於警訊、偵查中、原審及本院審理時坦承不諱，並據
    核證人周文賢證實在卷，核與告訴人新力公司、卡波光公司、西雅公司之共同告
    訴代理人陳和貴律師、王怡今律師、趙佩怡律師指訴情節互相一致，並有如附表
    一至三所示之仿冒光碟片、目錄及進貨單扣案足資佐證，此外，並有同步發行之
    廣告、雜誌、網頁、宣誓書、進口報單、提單、訂單、出貨單、統一發票、進貨
    單、期初期末存量明細表等文件在卷足資佐證，被告自白與事實相符，可資為認
    定之依據。
二、查(1)「ＰｌａｙＳｔａｔｉｏｎ」、「ＰＳ」之商標圖樣係新力公司享有商標專
    用權，有商標註冊證二紙附卷可憑。(2)「ＳＥＧＡ」之商標圖樣西雅公司享有商
    標專用權，亦有商標註冊證附卷可憑。(3)如附表一至三所示之遊戲光碟軟體，依
    序為新力公司、卡波光公司、西雅公司所創作享有著作權之電腦程式著作，於附
    表一至三所示之發行日期由上開公司在日本首次發行，並由各該公司於同日授權
    予臺灣之英特全股份有限公司在中華民國管轄區內為首次發行，此有內政部著作
    權登記謄本、同步發行之廣告、雜誌、網頁、宣誓書、進口報單、提單、訂單、
    出貨單、統一發票、進貨單、期初期末存量明細表等文件附於各該偵查卷內足佐
    。準此，依著作權法第四條第一款之規定，上開電腦程式著作應受我國著作權法
    之保護。
三、按刑法上所謂常業犯，係指反覆以同種類行為為目的之社會活動之職業性犯罪而
    言，至於其犯罪所得之多寡，事後仍否保有該犯罪所得，是否恃此犯罪為唯一的
    謀生職業，則非所問，縱另兼有其他職業，或犯罪所得不多，均無礙於該常業犯
    之成立（最高法院八十五年度台上字第五一○號判例、八十九年度台上字第四四
    五號判決參照）。查本案共查扣盜版光碟二千二百七十二片，有搜索扣押證明書
    可佐（告訴人得提出證據證明有著作權者僅有如事實欄所示之光碟），被告於原
    審亦供稱：「客人有訂購我才會購入正版光碟販售，每片大約要一千多元」等語
    ，而被告自八十七年三月間開始販售盜版光碟，迄八十七年六月遭查獲，已歷三
    月之久，足見被告是被告既有反覆販賣盜版光碟之意思與行為，並以之為生活之
    資，參諸前揭說明，自應論以常業犯。
四、按刑事訴訟法第二百十八條（舊法）之告訴期限，應自告訴人知悉犯人時起算，
    若因事涉曖昧尚待證實，則在告訴人主觀上，尚未確信其人為犯罪，即難謂為已
    知悉，因之告訴期限，自不進行（司法院院字第一○二三號解釋參照）。故本條
    所稱知悉，係指確知犯人之犯罪行為而言，如初意疑其有此犯行，而未得確實證
    據，及發見確實證據，始行告訴，則不得以告訴人前此之遲疑，未經申告，遂謂
    告訴為逾越法定期間。（最高法院二十八年上字第九一九號判例參照）。本案固
    係於八十七年六月二十四日查獲，惟告訴人於查獲之時，因僅就被告違反商標法
    、公平交易法等犯行訴追，有關著作權法部分犯行，因未經勘驗證實，故未進行
    告訴。遲至八十九年八月八日經檢察官勘驗扣案光碟片之後，始證實被告販售之
    如附表一至三所示之光碟為侵害告訴人著作權之盜版光碟。依上說明，應認告訴
    人於八十九年八月十四日正式具狀提起本件違反著作權法之告訴，並未逾越告訴
    期間。被告抗辯本案告訴人之告訴已罹於告訴期間云云，自非可採。綜上事證，
    足認本件事證明確，被告犯行堪以認定
五、核被告所為，係犯商標法第六十三條之販賣仿冒商標商品罪及著作權法第九十四
    條、第九十三條第三款、第八十七條第二款、第五款之常業侵害他人著作權罪。
    被告意圖販賣而陳列仿冒商標商品、意圖散布而陳列侵害著作權之物之階段行為
    、低度行為，應分別為販賣仿冒商標商品、意圖營利而交付侵害著作權之物之高
    度行為所吸收，不另論罪。違反商標法部分，時間緊接，犯罪構成要件相同，顯
    係基於概括犯意為之，為連續犯，依刑法第五十六條加重其刑。公訴人雖未予違
    反商標法部分論罪，惟與起訴部分具有連續犯一部、全部之關係，自為起訴效力
    所及，自得併予審究。又被告以一行為同時侵害新力公司、思奎爾公司、西雅公
    司之商標專用權及著作權，為想像競合犯，依刑法第五十五條之規定，應從較重
    之著作權法第九十四條、第九十三條第三款、第八十七條第二款之常業罪處斷。
六、原審以被告罪證明確，因予論罪科刑，固非無見；惟原判決未論及被告亦犯有販
    賣仿冒商標商品罪，洵有違誤。被告上訴意旨，否認犯罪，固無可取；公訴人上
    訴意旨，執以指摘原判決不當，則有理由，自應由本院撤銷改判之。爰審酌被告
    之牟利動機、販賣之數量、販賣所得利益、販賣仿冒盜版光碟片致被害人所受之
    損害、犯罪後坦承態度及被告販賣侵害他人盜版電腦程式著作物，破壞我國保護
    智慧財產權之國際形象及對於他人無體財產權的尊重等一切情狀，量處有期徒刑
    一年二月。查被告未曾受有期徒刑以上刑之宣告，有臺灣高等法院檢察署刑案紀
    錄簡覆表在卷可按，因一時失慮，致誤觸法網，犯後深表悔悟，經此次偵審教訓
    後，當能知所警惕，而無再犯之虞，本院因認其所受宣告之刑，以暫不執行為適
    當，併予宣告緩刑四年，用勵自新。扣案如附表一所示仿冒新力公司光碟片十七
    片，如附表二所示仿冒卡波光公司光碟片二十四片，如附表三所示仿冒西雅公司
    光碟片十四片、遊戲目錄二本、進貨單四本，均為被告所有供犯罪所用之物，依
    刑法第三十八條第一項第二款規定宣告沒收。
七、公訴人依被害人新力公司請求上訴，認被告構成刑法第二百十六條行使偽造私文
    書罪嫌云云。但按刑法偽造文書罪，其立法意旨在於維護文書之公共信用，所謂
    行使偽造之文書，乃指依文書之用法，以虛偽文書充作真正文書而加以使用，使
    人誤認為所提出之文書為真正，始有妨害公共信用之虞，且必行為人就所偽造文
    書之內容向他方有所主張，始當之。經查被告販售之查扣仿冒新力公司遊戲光碟
    ，外觀包裝上無新力公司之「PS設計圖」商標圖樣，須經放映始有該商標圖樣，
    故光碟片內之商標圖樣及授權字樣顯非被告所偽造，而係由他人自真品光碟中直
    接燒錄烤貝偽造，係盜拷軟體侵害著作權時之當然結果，被告除販賣該盜拷光碟
    外，並未特別公告週知有意消費之人，該軟體係經原公司合法之意思傳達（即行
    使偽造私文書之法之意思），況被告以遠低於真品之價格販賣，客觀上，購買者
    均一望即知其所購買者係仿冒光碟，並無使消費者混淆之虞，亦無誤認為真版軟
    體之可能，顯見被告未對購買者主張系爭圖樣及授權字樣之內容，自無成立偽造
    文書或行使偽造文書可言，公訴人於起訴書內已敘明被告該部分不成立行使偽造
    私文書之犯行，為該部分未行起訴，被害人新力公司再予爭執請求公訴人上訴，
    主張成立行使偽造私文書之犯行，顯非可取，此部分上訴為無理由，本院自毋庸
    另為無罪之諭知，應予駁回。
八、據上論斷，應依刑事訴訟法第三百六十九條第一項前段、第三百六十四條、第二
    百九十九條第一項前段，商標法第六十三條、第六十四條，著作權法第九十四條
    、第九十三條第三款、第八十七條第二款，刑法第十一條前段、第五十六條、第
    五十五條、第七十四條第一款、第三十八條第一項第二款，判決如主文。
本案經檢察官林炎昇到庭執行職務。
中  華  民  國      九  十      年        六        月      十  三      日
                                臺灣高等法院臺南分院刑事第五庭
                                    審判長法官  茆    臺    雲
                                          法官  李    文    福
                                          法官  蔡    長    林
右正本證明與原本無異。
如不服本判決，應於判決送達後十日內向本院提出上訴狀，其未敘述理由者並應於提
出上訴狀後十日內向本院補提理由書（應附繕本）。
                                    法院書記官  李    培    薇
中  華  民  國      九  十      年        六        月      十  三      日
附錄本案論罪科刑法條全文：
著作權法第八十七條第二款：明知為侵害著作權或製版權之物而散布或意圖散布而陳
列或持有或意圖營利而交付者，視為侵害著作權或製版權。
著作權法第九十三條第三款：
  有下列情形之一者，處二年以下有期徒刑，得併科新台幣十萬元以下罰金︰
(三)以第八十七條各款方法之一侵害他人之著作權者。
著作權法第九十四條：
  以犯第九十一條、第九十二條或第九十三條之罪為常業者，處一年以上七年以下有
期徒刑，得併科新台幣四十五萬元以下罰金。
附表一：（著作權人：新力公司）
┌──┬─────────┬───┬─────┬─────┐
│編號│光碟軟體名稱      │片  數│日本發行日│我國發行日│
├──┼─────────┼───┼─────┼─────┤
│ 一 │幻世虛構精靈機導彈│三片  │86/12/11  │86/12/11  │
├──┼─────────┼───┼─────┼─────┤
│ 二 │GT實戰賽車        │十片  │86/12/23  │86/12/23  │
├──┼─────────┼───┼─────┼─────┤
│ 三 │骰子大戰１        │四片  │87/06/18  │87/06/18  │
├──┴─────────┴───┴─────┴─────┤
│合計：十七片                                            │
└────────────────────────────┘
附表二：（著作權人：卡波光公司）
┌──┬─────────┬───┬─────┬─────┐
│編號│光碟軟體名稱      │片  數│日本發行日│我國發行日│
├──┼─────────┼───┼─────┼─────┤
│ 一 │幽靈古堡２        │二四片│87/01/29  │87/01/29  │
├──┴─────────┴───┴─────┴─────┤
│合計：二十四片                                          │
└────────────────────────────┘
附表三：（著作權人：西雅公司）
┌──┬─────────┬───┬─────┬─────┐
│編號│光碟軟體名稱      │片  數│日本發行日│我國發行日│
├──┼─────────┼───┼─────┼─────┤
│ 一 │ 口野球         │二片  │86/02/28  │86/03/27  │
├──┼─────────┼───┼─────┼─────┤
│ 二 │ 飛龍戰士         │十二片│86/12/17  │87/01/10  │
├──┴─────────┴───┴─────┴─────┤
│合計：十四片          │
└────────────────────────────┘


司法院資訊處製作；財團法人民間司法改革基金會備份。
